臺灣嘉義地方法院刑事判決
                                     109年度金訴字第98號
公  訴  人  臺灣嘉義地方檢察署檢察官
被      告  楊婷宜


選任辯護人  劉興文律師
上列被告因違反洗錢防制法案件，經檢察官提起公訴(109年度偵
字第5418號），本院判決如下：
    主  文
楊婷宜幫助犯洗錢防制法第十四條第一項之洗錢罪，處有期徒刑
參月，併科罰金新臺幣壹萬元，罰金如易服勞役，以新臺幣壹仟
元折算壹日。緩刑貳年。
    犯 罪 事 實
一、楊婷宜雖預見若提供金融機構帳戶予身分不詳之他人使用，
    依一般社會生活之通常經驗，將成為詐騙集團之犯罪工具，
    且知悉金融機構帳戶為個人理財之重要工具，如提供予不相
    識之人使用，可能使不詳之犯罪行為人將該帳戶作為收受、
    提領特定犯罪所得使用，提領後即產生遮斷資金流動軌跡以
    逃避國家追訴、處罰之效果，竟於民國108年4月間某日，為
    求職而與LINE暱稱「陳禎禎」之人聯繫後，約定提供金融機
    構帳戶換取報酬，即不違背其本意，容任所提供之金融機構
    帳戶可能被犯罪集團用以詐欺取財、遮斷資金流等結果之發
    生，基於幫助洗錢及幫助詐欺之不確定故意，於108年4月29
    日23時許，前往址設臺中市沙鹿區北勢東路之統一超商頂尖
    門市，將其向華南商業銀行(下稱華南銀行)、第一商業銀行
    (下稱第一銀行)申請之2個帳戶(華南銀行帳戶帳號6002
    00000000號、第一銀行帳戶帳號00000000000號，下稱上開2
    帳戶)之存摺及提款卡等物，寄交予「陳禎禎」指定之真實
    姓名年籍不詳之人，供其所屬、成員不詳之詐欺集團使用。
    嗣該等真實姓名年籍不詳之詐欺集團成員，即共同意圖為自
    己不法所有，基於詐欺取財、洗錢之犯意聯絡，分別於附表
    所示之時間，以附表所示之方式向如附表所示之人實施詐術
    ，致如附表所示之人陷於錯誤，於附表所示之時間將如附表
    所示之金額分別匯入上開2帳戶內，旋即遭不詳之詐欺集團
    成員提領而產生資金流斷點。嗣因附表所示之被害人求證後
    察覺有異而報警處理，始循線查悉上情。
二、案經王偉婷訴由臺南市政府警察局佳里分局、陳詠馥訴由花
    蓮縣警察局花蓮分局、吳晏禎訴由臺中市政府警察局第四分
    局報告臺灣嘉義地方檢察署檢察官偵查起訴。
    理  由
壹、本判決認定事實所引用之被告以外之人於審判外之言詞或書
    面陳述等供述證據，因當事人均對證據能力方面表示同意作
    為證據，而本院審酌各該證據作成時之情況，核無違法不當
    或證明力明顯過低之瑕疵，亦認以之作為證據應屬適當，是
    依刑事訴訟法第159 條之5 第1 項之規定，認均有證據能力
    。至其餘資以認定被告犯罪事實之非供述證據( 詳後述) ，
    亦查無違反法定程序取得之情形，依刑事訴訟法第158 條之
    4 反面規定，亦具證據能力。
貳、認定犯罪事實之證據及理由
一、前揭犯罪事實，業據被告楊婷宜於本院審理中坦承不諱(見
    本院卷第71頁、149頁)，並經告訴人王偉婷、陳詠馥、吳晏
    禎於警詢中指訴歷歷(見警卷第12至18頁)，復有【告訴人王
    偉婷部分】受理刑事案件報案三聯單、受理各類案件紀錄表
    各1紙、內政部警政署反詐騙諮詢專線紀錄表1份、受理詐騙
    帳戶通報警示簡便格式表、轉帳明細各2紙；【告訴人陳詠
    馥部分】受理刑事案件報案三聯單、受理各類案件紀錄表、
    內政部警政署反詐騙諮詢專線紀錄表、受理詐騙帳戶通報警
    示簡便格式表、轉帳明細各1紙、陳詠馥與詐欺集團成員之
    通訊軟體LINE、FACEBOOK對話紀錄截圖1份；【告訴人吳晏
    禎部分】受理刑事案件報案三聯單、受理各類案件紀錄表、
    內政部警政署反詐騙諮詢專線紀錄表各1紙、轉帳明細2紙附
    卷可稽(見警卷第19至22頁、第24至39頁、第43頁、第45頁
    、第47至53頁)。此外，上開2帳戶確為被告所申設，並依指
    示寄送予「陳禎禎」指定之人，有第一商業銀行興嘉分行10
    8年5月28日一興嘉字第00061號函暨開戶基本資料暨交易明
    細、華南商業銀行股份有限公司總行108年5月29日營清字第
    1080059012號函暨開戶基本資料暨交易明細、被告與「陳禎
    禎」通訊軟體LINE對話紀錄翻拍照片各1份存卷足佐(見警卷
    第70至74頁、第75至85頁；偵卷第39至102頁)。足證被告任
    意性自白與事實相符，得採為認定事實之證據。
二、按刑法上故意，分直接故意(確定故意)與間接故意(不確定
    故意)，行為人對於構成犯罪事實，預見其發生而其發生並
    不違背其本意者，為間接故意。又間接故意與有認識的過失
    區別，在於二者對構成犯罪事實，雖均預見其能發生，但前
    者對其發生，並不違背其本意，後者則確信其不發生。而幫
    助犯之成立，以行為人主觀上認識被幫助者，正欲從事犯罪
    或係正在從事犯罪，且該犯罪有既遂可能，而其行為足以幫
    助他人實現構成要件者，即具有幫助故意，並不以行為人確
    知被幫助者，係犯何罪名為必要。次按金融存款帳戶，事關
    存戶個人財產權益之保障，屬個人理財之工具，若該帳戶之
    金融卡與密碼相結合，則專屬性、私密性更形提高，除非本
    人或與本人具密切親誼關係者，難認有何正當理由可自由流
    通使用，稍具通常社會歷練與經驗法則之一般人亦均有應妥
    善保管上開物件，防止被他人冒用之認知且金融卡等有關個
    人財產、身分之物品，如淪落於不明人士手中，極易被利用
    為與財產有關之犯罪工具，此為一般社會大眾所知悉。復衡
    以被告於本院審理中所述，可知其所交付上開2帳戶之對象
    實屬陌生人，被告對其身分背景亦未確實查證，而對方於收
    取系爭帳戶時，復未簽發任何收據或留下可供被告確實聯繫
    之方式，被告應可知悉對方乃刻意隱匿真實身分，益徵被告
    應可預見所提供之帳戶資料極可能供作犯罪、遮斷資金流之
    用，卻仍將之交付予身分不明之人，而無任何防免上開帳戶
    淪為犯罪工具進而通報警方之舉措。從而，被告對幫助詐欺
    取財、幫助洗錢構成犯罪之事實，並無不發生之確信，且亦
    不惜容忍其發生，就其結果之發生自並不違背其本意，應屬
    明確，被告具備幫助詐欺取財、幫助洗錢之不確定故意，當
    可認定。綜上所述，本案事證明確，被告前揭犯行均堪認定
    ，應依法論科。
三、論罪科刑：
(一)按刑法上之幫助犯，係對於犯罪與正犯有共同之認識，而以
    幫助之意思，對於正犯資以助力，而未參與實施犯罪之行為
    者而言( 最高法院75年度台上字第1509號、84年度台上字第
    5998號、88年度台上字第1270號判決意旨參照) ；是以，如
    未參與實施犯罪構成要件之行為，且係出於幫助之意思提供
    助力，即屬幫助犯，而非共同正犯。本案被告提供上開2 帳
    戶予他人使用，使他人得基於詐欺取財之犯意，向告訴人等
    施用詐術，致使告訴人等陷於錯誤而分別匯款至上開2帳戶
    內，以遂行詐欺取財之犯行，並作為收受、提領特定犯罪所
    得使用，其等提領後因而產生遮斷金流以逃避國家追訴、處
    罰之效果，然被告單純提供帳戶供人使用之行為，並不等同
    於向被害人等施以欺罔之詐術行為，此外，復無其他證據證
    明被告有參與詐欺取財、洗錢等犯行之構成要件行為，是被
    告提供帳戶供人使用之行為，係對於他人遂行詐欺取財、洗
    錢之犯行資以助力。核被告所為，係違反洗錢防制法第2條
    第2款、第14條第1項暨刑法第30條第1項之幫助洗錢罪及刑
    法第339條第1項、第30條第1項之幫助詐欺取財罪。
(二)公訴意旨雖認被告所為係涉犯洗錢防制法第2條第2款、第14
    條第1項之洗錢罪，惟洗錢防制法第2條修正之立法說明第3
    點雖謂「維也納公約第三條第一項第b款第ii目規定洗錢行
    為態樣，包含『隱匿或掩飾該財產的真實性質、來源、所在
    地、處置、轉移、相關的權利或所有權』之洗錢類型，例如…
    四提供帳戶以掩飾不法所得之去向，例如：販售帳戶予他人
    使用…」等語，似以販售帳戶為洗錢類型之一，然其僅係單
    純之舉例，並未說明何以與掩飾、隱匿之要件相當。而文義
    解釋為法律解釋之基礎，立法者之意思僅屬對構成要件文義
    之眾多解釋方法之一，仍須就法條文字之規範目的及保護利
    益具體分析。一般而言，洗錢防制法第2條第2款之掩飾、隱
    匿行為，目的在遮掩、粉飾、隱藏、切斷特定犯罪所得與特
    定犯罪間之關聯性，是此類洗錢行為須與欲掩飾、隱匿之特
    定犯罪所得間具有物理上接觸關係(事實接觸關係)。而提供
    金融帳戶提款卡及密碼供他人使用，嗣後被害人雖匯入款項
    ，然此時之金流仍屬透明易查，在形式上無從合法化其所得
    來源，未造成金流斷點，尚不能達到掩飾或隱匿特定犯罪所
    得之來源、去向及所在之作用，須待款項遭提領後，始產生
    掩飾、隱匿之結果。故而，行為人提供金融帳戶提款卡及密
    碼，若無參與後續之提款行為，即非洗錢防制法第2條第2款
    所指洗錢行為，無從成立一般洗錢罪之直接正犯(最高法院1
    08年台上大字第3101號裁定意旨參照)。是公訴意旨認被告
    本案犯行屬洗錢罪之正犯，容有誤會，然因刑事訴訟法第30
    0條所謂變更起訴法條，係指罪名之變更而言，若僅行為態
    樣有正犯、從犯之分，或既遂、未遂之分，即無庸引用刑事
    訴訟法第300條變更起訴法條(最高法院101年度台上字第380
    5號判決意旨參照)，故此部分罪名並無變更，僅正犯、從犯
    之不同，揆諸前揭說明，自無庸變更起訴法條，附此敘明。
(三)被告以一行為提供上開2帳戶之提款卡供詐欺集團作為詐欺
    工具，造成告訴人3人受騙損害，且同時幫助詐欺集團於提
    領後遮斷金流以逃避國家追訴、處罰，係以一行為而觸犯數
    罪名，為想像競合犯，應依刑法第55條前段規定，從一重之
    洗錢防制法第14條第1項暨刑法第30條第1項之幫助洗錢罪處
    斷。
(四)被告幫助前述詐騙集團成員犯詐欺取財、洗錢罪，為幫助犯
    ，爰依刑法第30條第2項規定，減輕其刑。又被告於本院審
    判中自白洗錢犯罪，業如前述，依洗錢防制法第16條第2項
    規定，減輕其刑。併依刑法第70條遞減之。
(五)爰審酌被告自知金融機構帳戶與個人財產、信用具有重要關
    聯，且易成為他人掩飾犯罪所得之工具，卻任意提供其所有
    金融機構帳戶之金融卡及密碼，供詐欺集團成員從事詐欺取
    財及洗錢犯行，其行為使犯罪之追查趨於困難，幕後正犯肆
    無忌憚，嚴重破壞社會秩序及正常交易安全，所為自應予非
    難。兼衡其犯行所致告訴人等受損害之金額非鉅、犯後坦承
    犯行且已全數賠償告訴人之損失，另斟酌其並無前科，素行
    尚佳，有臺灣高等法院被告前案紀錄表可參，再參考其居於
    幫助犯之地位、為求職謀生而出租帳戶之犯罪動機等節，暨
    其於本院審理中自陳：1.目前為飯店房務人員；2.高職畢業
    之智識程度；3.未婚、無小孩、單親之家庭生活狀況；4.無
    人須扶養、月收入新臺幣2萬7,000元之經濟狀況(見本院卷
    第158頁)等一切情狀，量處如主文所示之刑，所處罰金部分
    並諭知易服勞役之折算標準。
(六)查被告前未曾因故意犯罪受有期徒刑以上刑之宣告，有臺灣
    高等法院被告前案紀錄表1 份在卷可參，本案因其一時思慮
    未周，為求職賺取生活費而衝動失慮致罹刑章，犯後坦承犯
    行，且與告訴人3人均達成和解，並全數賠償其等受害之損
    失，有本院調解筆錄1份、郵政跨行匯款申請書、和解書各2
    紙存卷可查(見本院卷第107至110頁、第115至121頁)。堪認
    其顯有悔意，經此次偵、審教訓後，應知警惕而信無再犯之
    虞，且告訴人亦均表示願意給予被告緩刑自新之機會，有上
    開調解筆錄、和解書附卷足查。因認被告所受宣告之刑，以
    暫不執行為適當，爰依刑法第74條第1項第1款規定，諭知緩
    刑2年，以啟自新。
(七)末查，本案並無證據證明被告有取得任何犯罪所得，且被告
    已就本案告訴人等所受詐騙之損害金錢全數填補，是被告既
    無犯罪所得，自無從宣告沒收，附此說明。至洗錢防制法第
    18條第1項固規定「犯第14條之罪，其所移轉、變更、掩飾
    、隱匿、收受、取得、持有、使用之財物或財產上利益，沒
    收之；犯第15條之罪，其所收受、持有、使用之財物或財產
    上利益，亦同。」，惟被告非實際上提款之人，無掩飾隱匿
    詐欺贓款之犯行，非洗錢防制法第14條第1項之正犯，自無
    上開條文適用，附此敘明。
據上論斷，應依刑事訴訟法第299條第1項前段，洗錢防制法第2
條第2款、第14條第1項、第16條第2項，刑法第11條、第30條第1
項、第2項、第339條第1項、第55條、第42條第3項、第74條第1
項第1款，刑法施行法第1條之1第1項，判決如主文。
本案經檢察官柯文綾提起公訴，檢察官林津鋒到庭執行職務。
中　　華　　民　　國　　110 　年　　1 　　月　　12　　日
                  刑事第五庭    審判長法　官  張志偉
                                      法  官  郭振杰
                                      法  官　余珈瑢  
以上正本證明與原本無異。
如不服本判決應於收受判決後20日內向本院提出上訴書狀，並應
敘述具體理由；其未敘述上訴理由者，應於上訴期間屆滿後20日
內向本院補提理由書（均須按他造當事人之人數附繕本）「切勿
逕送上級法院」。告訴人或被害人如對於本判決不服者，應具備
理由請求檢察官上訴，其上訴期間之計算係以檢察官收受判決正
本之日期為準。
中　　華　　民　　國　　110 　年　　1 　　月　　12　　日
                                      書記官  簡毓伶
附錄本案論罪法條：
洗錢防制法第2條第2款
本法所稱洗錢，指下列行為：
二、掩飾或隱匿特定犯罪所得之本質、來源、去向、所在、所有
    權、處分權或其他權益者。
洗錢防制法第14條第1項
有第二條各款所列洗錢行為者，處7年以下有期徒刑，併科新臺
幣5百萬元以下罰金。
刑法第30條第1項
中華民國刑法第30條
（幫助犯及其處罰）
幫助他人實行犯罪行為者，為幫助犯。雖他人不知幫助之情者，
亦同。
幫助犯之處罰，得按正犯之刑減輕之。
刑法第339條第1項
（普通詐欺罪）
意圖為自己或第三人不法之所有，以詐術使人將本人或第三人之
物交付者，處5年以下有期徒刑、拘役或科或併科50萬元以下罰
金。

附表：

編號 被害人 詐騙時間 詐騙方式 被害人匯款時間、方式及金額 匯入帳戶 是否告訴 1 王偉婷 108年5月2日14時39分前某時 詐欺集團成員盜用被害人王偉婷友人「Alina Tsai」之社群網站Facebook帳號，於該網站上張貼販賣iphone手機之不實訊息，致被害人陷於錯誤而匯款。 108年5月2日14時39分許，以網路轉帳匯款4萬9000元 楊婷宜之華南銀行0000000000帳號 是     108年5月2日16時許，以網路轉帳匯款3萬1000元 楊婷宜之第一銀行0000000000帳號  2 陳詠馥 108年5月2日14時48分前某時 詐欺集團成員盜用被害人陳詠馥友人「Alina Tsai」之社群網站Facebook帳號，於該網站上張貼販賣iphone手機之不實訊息，致被害人陷於錯誤而匯款。 108年5月2日14時48分許，以網路轉帳匯款3萬1000元 楊婷宜之華南銀行0000000000帳號 是 3 吳晏禎 108年5月2日14時許 詐欺集團成員盜用被害人吳晏禎友人「李餅干」之社群網站Facebook帳號，於該網站上張貼販賣iphone手機之不實訊息，致被害人陷於錯誤而匯款。 108年5月2日15時35分許，以網路轉帳匯款1萬元 楊婷宜之第一銀行0000000000帳號 是     108年5月2日15時38分許，以網路轉帳匯款3000元